臺灣臺中地方法院刑事判決　　　　　　　99年度訴字第2457號
公　訴　人　臺灣臺中地方法院檢察署檢察官
被　　　告　洪誌謙原名陳昱帆.
選任辯護人　王玉如律師
上列被告因偽造文書等案件，經檢察官提起公訴（98年度偵字第
27089號），本院判決如下：
    主    文
洪誌謙行使偽造私文書，足以生損害於公眾及他人，處有期徒刑
捌月；減為有期徒刑肆月，如易科罰金，以銀元參佰元即新臺幣
玖佰元折算壹日。如附表所示偽造之「林欣玲」署名、印文均沒
收、未扣案偽造之「林欣玲」印章壹枚沒收。
洪誌謙被訴詐欺部分無罪。
    犯罪事實
一、洪誌謙（原名陳昱帆）於民國94年6月2日，與林以凡（原名
    林欣玲）在網路相識，進而成為朋友。洪誌謙基於偽造文書
    之犯意，明知林以凡不願意擔任「富琪小吃店」（即「MIMI
    O香料廚房」餐廳）負責人，竟未經林以凡同意，於94年11
    月14日前一、二日，委託不知情之臺中市某刻印業者，盜刻
    「林欣玲」印章一枚。94年11月14日並前往臺中市政府，接
    續在如附表所示之文件上偽造林以凡之原名「林欣玲」署名
    ，並於附表所示編號三至編號六文件，蓋用上開偽刻之「林
    欣玲」印章，偽造附表所示之文件，表示林以凡委託洪誌謙
    辦理「富琪小吃店」之營利事業登記及由林以凡承讓「富琪
    小吃店」擔任該店負責人之意。洪誌謙再持附表所示之文件
    向臺中市政府，以林欣玲名義填載營利事業統一發證變更登
    記申請書，申請將「富琪小吃店」負責人由洪秀連（檢察官
    另為不起訴處分）變更為林欣玲，而行使上開偽造之委託書
    及讓渡書，致不知情且未實際審查之臺中市政府承辦人員將
    「富琪小吃店」負責人變更登記為林欣玲，並發給洪誌謙以
    林欣玲為負責人之「富琪小吃店」營利事業登記證，足生損
    害於林以凡及臺中市政府關於營利事業登記之正確性。嗣於
    97年6月27日，財政部臺灣省中區國稅局大屯稽徵所通知林
    以凡漏報「富琪小吃店」所得，林以凡始知悉上情。
二、案經林以凡訴由臺中市政府警察局第一分局報告臺灣臺中地
    方法院檢察署檢察官偵查起訴。
    理    由
壹、證據能力部分：
一、本案判決以下引用被告以外之人於檢察事務官詢問、偵訊時
    所為之陳述之證據能力說明：
（一）按被告以外之人於偵查中向檢察官所為之陳述，除顯有不
      可信之情況者外，得為證據，刑事訴訟法第159條之1第2
      項亦有明文。蓋檢察官職司追訴犯罪，就審判程序之訴訟
      構造言，檢察官係屬與被告相對立之當事人一方，偵查中
      對被告以外之人所為之偵查筆錄，或被告以外之人向檢察
      官所提之書面陳述，性質上均屬傳聞證據。自理論上言，
      如未予被告反對詰問、適當辯解之機會，一律准其為證據
      ，似有違當事人進行主義之精神，對被告之防禦權亦有所
      妨礙；然現行法之檢察官仍有訊問被告、證人及鑑定人之
      權限，其應踐行之程序又多有保障被告或被害人之規定，
      證人、鑑定人於偵查中亦均須具結，就刑事訴訟而言，其
      司法屬性甚高；而檢察官於偵查程序取得之供述證據，其
      過程復尚能遵守法令之規定，是其訊問時之外部情況，積
      極上具有某程度之可信性，除消極上顯有不可信之情況者
      外，均得為證據。故主張其為不可信積極存在之一方，自
      應就此欠缺可信性外部保障之情形負舉證責任（最高法院
      93年度臺上字第2397號判決意旨、98年臺上字第2904號判
      決意旨參照）。復證人林以凡經本院傳喚到庭具結而為詰
      問，有證人林以凡具結結文在卷可佐，並經被告及辯護人
      之反對詰問及對質，則林以凡在偵查中經具結之偵查筆錄
      （偵卷第7頁至第9頁、第12頁至第16頁）部分，自有證據
      能力。
（二）按被告以外之人（包括證人、鑑定人、告訴人、被害人及
      共同被告等）於審判外之陳述雖不符刑事訴訟法第159條
      之1至之4等4條之規定，而經當事人於審判程序同意作為
      證據，法院審酌該言詞陳述或書面陳述作成時之情況，認
      為適當者，亦得為證據；當事人、代理人或辯護人於法院
      調查證據時，知有刑事訴訟法第159條第1項不得為證據之
      情形，而未於言詞辯論終結前聲明異議者，視為有前項之
      同意，同法第159條之5定有明文。立法意旨在於傳聞證據
      未經當事人之反對詰問予以核實，原則上先予排除。惟若
      當事人已放棄反對詰問權，於審判程序中表明同意該等傳
      聞證據可作為證據；或於言詞辯論終結前未聲明異議，基
      於尊重當事人對傳聞證據之處分權，及證據資料愈豐富，
      愈有助於真實發見之理念，且強化言詞辯論主義，使訴訟
      程序得以順暢進行，上開傳聞證據亦均具有證據能力。本
      案除林以凡之警訊筆錄及其於檢察事務官前製作之調查筆
      錄（警卷第1頁至第3頁、核交卷第14頁至第16頁、偵卷第
      168頁至第174頁）、證人唐曉輝於檢察事務官前製作之調
      查筆錄（偵卷第168頁至第174頁），報紙報導內容2紙（
      偵卷第19頁至第20頁），辯護人不同意引用，應認為無證
      據能力外，其餘所引用被告以外之人於審判外所為言詞或
      書面陳述，檢察官、被告及其辯護人均知該等證據資料為
      傳聞證據，惟迄本院言詞辯論終結前均未聲明異議，應視
      為同意為本案之證據，本院審酌該等證據資料之取得或作
      成，並無不當或違法之情形，認以之為本案之證據為適當
      ，故應認有證據能力。
（三）又傳聞法則乃對於被告以外之人於審判外之言詞或書面陳
      述而為之規範。本案判決以下引用之非供述證據，無刑事
      訴訟法第159條第1項規定傳聞法則之適用，經本院於審理
      時依法踐行調查證據程序，與本案待證事實具有自然之關
      聯性，且無證據證明係公務員違法取得之物，依法自得作
      為證據。
貳、有罪部分：
一、訊據被告洪誌謙固坦承於94年11月14日前一、二天，在臺中
    市不詳刻印店，委託刻製林欣玲印章一枚，並於94年11月14
    日在臺中市政府，於附表所示之文件上，簽寫如附表所示之
    林欣玲署押及蓋用上開印章（本院卷第89頁）後，持向臺中
    市政府申請「富琪小吃店」負責人變更登記為林欣玲等情，
    然矢口否認有偽造文書犯行，並辯稱：是經過林以凡同意云
    云（本院卷第89頁背面）。
二、經查：
（一）附表所示編號一、二之文件，其上各有林欣玲之簽名一枚
      、而編號三至編號六文件上，各有林欣玲之簽名及印文一
      枚，此有各該文件在卷可稽（偵卷第223頁至第228頁），
      被告並坦承上開簽名及印文均係其所簽寫及蓋用等情（本
      院卷第89頁）。
（二）被告雖以上開簽名、用印係經過林以凡同意云云置辯，然
      林以凡於偵查中即具結證稱：「不是我的筆跡」、「是我
      名字的印章，但是不是我自己的印章」、「（問：要將富
      琪小吃店變更為你是負責人，是先有無經過你的同意？）
      答：沒有，我不知道。」（偵卷第7頁）、「陳昱帆說我
      知道他拿我名字當公司負責人，這部分我完全不知道。」
      （偵卷第14頁）等情。且於本院審理中，更以證人身分證
      稱：「當時我不知道，是在95、96年我收到補繳稅通知時
      我才知道」、「當時身分證是我自己交給他，但是我不記
      得何時交給他的，但是當時被告有跟我說，要用我的名義
      買中古車代步，...，但是我沒有想到他會拿去拷貝做這
      個用途」（本院卷第76頁背面）、「因為我希望他寫個借
      據之類的，他才說不然餐廳負責人讓你當好了，我馬上說
      不要」、「我人在桃園工作，餐廳開在臺中，覺得我自己
      沒有經營餐廳的頭腦，我不想淌這個渾水，既然要借錢就
      單純借錢就好」（本院卷第77頁），並表示附表所列之簽
      名蓋章均非其所簽用（本院卷第81頁背面）。是以，林以
      凡自始至終均表明，不曾同意要擔任富琪小吃店負責人，
      是遭被告冒用名義申請。且林以凡如蓄意要誣陷被告，大
      可連交付身分證一節均予否認，其捨此不為，僅就自己姓
      名遭冒用之過程為陳述，且前後均屬一致，所述並無瑕疵
      或違背常情之處，其證詞應屬可採。
（三）而富琪小吃店即「MIMIO香料廚房」餐廳投資人之一唐曉
      輝於本院審理中亦證稱：公司投資人只有他、被告、洪毓
      駿、劉世康等四人、「股東只有四位分六股，我跟洪先生
      是各持兩股、其他兩位是各持一股，所以沒有其他人」、
      林以凡去過該餐廳，但沒有關心餐廳經營狀況，也沒聽過
      林以凡說過她也有投資，知道林以凡是餐廳登記負責人，
      但沒有問過林以凡為何願意擔任負責人，林以凡沒有說過
      她是負責人，也沒有表示要查帳等詞（本院卷第83頁至第
      86頁）。依上開證人唐曉輝之證詞，足認林以凡實際上並
      未參與投資富琪小吃店，且從不曾以負責人身分自居，要
      求對富琪小吃店之經營方式或收支情形為任何干涉，若當
      時以林以凡為登記負責人，係為保障林以凡之權利，並徵
      得林以凡同意，則林以凡大可以自己為公司負責人自居，
      並查核店內經營收支情形，以確實保障自己出資權益，始
      與擔任負責人之用意相符，然身為投資人之一的唐曉輝在
      上開證詞中，卻表示絲毫沒有這種情形。因此被告所稱，
      是為了給林以凡保障云云（偵卷第13頁），顯然與事實不
      符。
（四）此外並有臺中市政府98年7月27日府經商字第0980190964
      號函及附件（關於富琪小吃店95年1月4日負責人變更申請
      文件、警卷第12頁至第20頁）、財政部臺灣省中區國稅局
      大屯稽徵所97年6月27日中區國稅大屯二字第0970017223
      號函及附件（林以凡95年度所得稅核定通知書、核交卷第
      27至28頁）、富琪小吃店登記卷全卷資料、臺中市政府99
      年5月28日府經商字第0990145904號函附富琪小吃店申請
      設立、變更登記之全卷資料暨商業登記抄本資料一份（偵
      卷第184至243頁）、財政部臺灣省中區國稅局民權稽徵所
      98年7月31日中區國稅民權三字第0980009106號函送臺中
      市政府提供之富琪小吃店相關資料一份（核交卷第17至26
      頁）等在卷可為佐證。
（五）被告洪誌謙未經林以凡同意，擅自冒用其名義，偽造附表
      所示署押及印文，並製作為附表所示文件，致使臺中市政
      府承辦公務員誤以為林以凡同意擔任富琪小吃店之負責人
      ，而登記於該管文書，並發給以林欣玲為負責人之「富琪
      小吃店」營利事業登記證，足生損害於林以凡及臺中市政
      府關於營利事業登記之正確性。綜上所述，足證被告上開
      所辯顯係飾卸之詞，不足採信。是罪證明確，其犯行堪以
      認定。
三、新舊法比較方面：按被告行為後，94年2月2日修正公布之刑
    法，業於95年7月1日施行，新刑法第2條第1項之規定，係規
    範行為後法律變更所生新舊法律比較適用之準據法，於新刑
    法施行後，應適用新刑法第2條第1項之規定，為「從舊從輕
    」之比較。另於比較時應就罪刑有關之共犯、未遂犯、想像
    競合犯、牽連犯、連續犯、結合犯，以及累犯加重、自首減
    輕暨其他法定加減原因（如身分加減）與加減比例等一切情
    形，本於統一性及整體性原則，綜其全部罪刑之結果而為比
    較（最高法院95年5月23日刑事庭第8次會議決議參照）。惟
    新刑法條文雖經修正，但若僅屬單純之文字修飾，或將實務
    見解或法理明文化，而不涉及刑罰之輕重、構成要件之變更
    ，或其他有利、不利於行為人之情形者，即無庸依刑法第2
    條第1項之規定比較新、舊法，而應依一般法律適用原則，
    適用「裁判時法」處斷（最高法院95年11月7日第21次刑事
    庭會議決議意旨參照）。是：
（一）刑法第214條之法定刑包含罰金。又被告行為時，刑法第
      33條第5款規定罰金為1元以上，另現行法規所定貨幣單位
      折算新臺幣條例第2條規定，現行法規所定金額之貨幣單
      位為圓、銀元或元者，以新臺幣元之3倍折算之。是被告
      行為時，刑法第214條之罰金刑部分，經折算為新臺幣後
      ，為新臺幣3元以上。而被告行為後，95年7月1日公布施
      行之刑法第33條第5款規定罰金為新臺幣1000元以上。經
      比較新舊法之結果，以被告行為時之修正前刑法第33條第
      5款規定對其較為有利。
（二）被告行為後，刑法第55條後段牽連犯之規定，業於94年2
      月2日修正公布刪除，並於95年7月1日施行，則被告於修
      正刑法施行前之犯行，因行為後新法業已刪除牽連犯之規
      定，此刪除雖非犯罪構成要件之變更，但顯已影響行為人
      刑罰之法律效果，自屬法律有變更（最高法院95年第8次
      刑事庭會議決議參照）。本案被告所犯刑法第216條、第
      210條及同法第214條之罪間，具有牽連犯之關係，依修正
      前即行為時之規定，應從一重之刑法第216條、第210條之
      行使偽造文書罪處斷；依修正後之刑法既已刪除牽連犯之
      規定，則所犯上述各罪應依數罪併罰之規定分論併罰，而
      數罪併罰之結果較論以牽連犯裁判上一罪之情形為重。經
      比較新舊法結果，自以行為時舊法之規定有利於被告，仍
      應適用較有利於被告之行為時法律即舊法論以牽連犯。
（三）刑法第41條關於易科罰金之規定於上開時間亦經修正，修
      正前之刑法第41條第1項前段規定：「犯最重本刑為5年以
      下有期徒刑以下之刑之罪，而受6個月以下有期徒刑或拘
      役之宣告，因身體、教育、職業、家庭之關係或其他正當
      事由，執行顯有困難者，得以1元以上3元以下折算1日，
      易科罰金。」，依修正前之罰金罰鍰提高標準條例第2條
      前段〈現已刪除〉規定，就其原定數額提高為100倍折算1
      日，則本件被告行為時之易科罰金折算標準，應以銀元
      300元折算1日，經折算為新臺幣後，應係以新臺幣900元
      折算為1日；惟95年7月1日生效施行之現行刑法第41條第1
      項前段則規定：「犯最重本刑為5年以下有期徒刑以下之
      刑之罪，而受6個月以下有期徒刑或拘役之宣告者，得以
      新臺幣1000元、2000元或3000千元折算1日，易科罰金。
      」，比較修正前、後之易科罰金折算標準，係以95年7月1
      日修正施行前之規定，較有利於被告，依刑法第2條第1項
      前段之規定，自應適用被告行為時即修正前刑法第41條第
      1項前段之規定，定其易科罰金之折算標準。
四、被告偽造如附表所示之文書，並持向臺中市政府行使，核其
    所為係犯刑法第216條、第210條之行使偽造私文書，及同法
    第214條之使公務員登載不實罪。被告偽造被害人印章、盜
    簽被害人姓名、並用印之行為，為偽造私文書之階段行為；
    又其偽造私文書後進而行使，偽造私文書之低度行為應為行
    使偽造私文書之高度行為所吸收，均不另論罪，應依行使偽
    造私文書罪論處。被告利用不知情之人偽刻林欣玲印章用以
    犯罪，為間接正犯。被告於同一時間、在同一地點，偽造附
    表所示文書，其犯罪時間、地點密接，應為接續犯。其以一
    行使行為向臺中市政府行使附表所示之文件，應僅成立一行
    使行為。被告所犯行使偽造私文書、使公務員登載不實二罪
    間，顯有方法結果之關係，為牽連犯，應依修正前刑法第55
    條後段規定，從一重之行使偽造私文書罪處斷。
五、又「中華民國九十六年罪犯減刑條例」業於96年7月16日起
    施行，查被告為本件犯行之時間係在96年4月24日以前，且
    所犯之罪並無上開條例第3條所示不予減刑之情形，爰依該
    條例第2條第1項第3款、第7條規定，將宣告刑減為二分之一
    ，並依同條例第9條規定依修正前刑法諭知易科罰金之折算
    標準。
六、爰審酌被告前未受法院為科刑之處罰，此有臺灣高等法院被
    告前案紀錄表在卷可稽。其冒用被害人名義，致被害人因此
    受有損害，暨被告迄未與被害人達成和解或徵得被害人原諒
    等一切情狀，量處被告有期徒刑8月，減為有期徒刑4月，如
    易科罰金以銀元300元即新臺幣900元折算1日。
七、偽造之如附表所示之「林欣玲」署名及印文，均應依刑法第
    219條規定宣告沒收。另被告偽造之被害人印章，雖未扣案
    ，但不能證明已滅失，亦應依刑法第219條之規定諭知沒收
    。
八、應由檢察官另行偵辦部分：被告除為上開行使偽造私文書、
    使公務員登載不實之行為外，依卷內事證，被告尚涉嫌於95
    年11月13日偽造林欣玲簽名及印章，製作不實之「讓渡書」
    （偵卷第234頁）。然因被告此部分犯行已在95年7月1日刑
    法關於連續犯之規定刪除修正實施後，且與本件認定之犯罪
    時間即94年11月14日已間隔一年，被告應係另行起意犯之，
    此非本件起訴範圍，亦非本件審判所得審酌，應由檢察官另
    行處置，並此敘明。
參、無罪部分：
一、公訴意旨另以：被告洪誌謙於94年6月2日，與林以凡相識，
    進而成為朋友後。明知其並無還款資力，竟意圖為自己不法
    之所有，基於詐欺之犯意，自94年6月至95年10月止，陸續
    向林以凡佯稱：其為經營「MIMIO香料廚房」餐廳，缺乏資
    金；另缺乏代步車輛，欲借用林以凡之國民身分證，以林以
    凡名義購買車輛代步；且缺錢繳納房租及缺乏生活費等為由
    ，向林以凡借款，屆時將會還款云云。致林以凡陷於錯誤，
    乃連續於94年9月15日起至95年10月12日止，匯款至洪誌謙
    申請之金融帳戶及唐曉輝提供予洪誌謙使用之金融帳戶，供
    洪誌謙花用（共17次、總計88萬1000元）。洪誌謙為取信林
    以凡其有意還款，遂於95年5月15日、6月6日、8月22日，自
    金融帳戶匯款3次、共4萬元至林以凡申請之金融帳戶償還部
    分借款，藉此營造洪誌謙尚有還款資力及還款意願之假象，
    使林以凡誤信而繼續借款予洪誌謙。然洪誌謙詐得上開款項
    後，即以該等款項係林以凡投資於「MIMIO香料廚房」餐廳
    ，然該餐廳虧損為由，拒絕返還予林以凡，並自96年6月後
    ，即與林以凡斷絕聯繫。因認被告洪誌謙此部分涉有刑法第
    339條第1項之詐欺取財罪嫌。
二、按犯罪事實應依證據認定之，無證據不得認定犯罪事實，刑
    事訴訟法第154條第2項定有明文。次按所謂認定犯罪事實之
    證據，係指足以認定被告確有犯罪行為之積極證據而言，該
    項證據自須適合於被告犯罪事實之認定，始得採為斷罪之資
    料；又認定不利於被告之事實，須依積極證據，苟積極證據
    不足為不利於被告事實之認定時，即應為有利於被告之認定
    ，更不必有何有利之證據；事實之認定，應憑證據，如未能
    發現相當確實證據，或證據不足以證明，自不能以推測或擬
    制之方法，以為裁判之基礎，最高法院29年上字第3105號、
    30年上字第816號、40年臺上字第86號判例可資參照。且刑
    事訴訟上之證明資料，無論其為直接證據或間接證據，而為
    認定犯罪事實所憑，均須達於通常一般之人均不致有所懷疑
    ，而得確信其為真實之程度，始得據為有罪之認定，若其關
    於被告是否犯罪之證明未能達此程度，而有合理懷疑之存在
    ，致使無從形成有罪之確信，即不得遽為不利被告之認定，
    亦有最高法院76年臺上字第4986號判例可循。又檢察官就被
    告犯罪事實，應負舉證責任，並指出證明之方法，刑事訴訟
    法第161條第1項定有明文，因此，檢察官對於起訴之犯罪事
    實，應負提出證據及說服之實質舉證責任。倘其所提出之證
    據，不足為被告有罪之積極證明，或其指出證明之方法，無
    從說服法院以形成被告有罪之心證，基於無罪推定之原則，
    自應為被告無罪判決之諭知，最高法院92年臺上字第128號
    判例參照。而告訴人之告訴，係以使被告受刑事訴追為目的
    ，是其陳述是否與事實相符，仍應調查其他證據以資審認，
    最高法院52年臺上字第1300號判例意旨參照。且按刑法第
    339條第1項詐欺罪之成立，以意圖為自己或第三人不法所有
    ，以詐術使人將本人或第三人之物交付為要件。所謂以詐術
    使人交付，必須被詐欺人因其詐術而陷於錯誤，若其所用方
    法，不能認為詐術，亦不致使人陷於錯誤，即不構成該罪，
    最高法院46年台上字第260號判例意旨參照。
三、公訴意旨認被告涉犯詐欺罪嫌，無非係以告訴人林以凡之證
    述，及臺中縣警察局霧峰分局霧峰派出所受理各類案件紀錄
    表一份（警卷第8頁）、臺中縣警察局霧峰分局霧峰派出所
    受理刑事案件報案三聯單一份（警卷第9頁）、遠東國際商
    業銀行取款條及匯款單影本各一張（警卷第11頁）、臺中市
    政府營利事業登記證影本一份（警卷第20頁）、0000000000
    、0000000000通聯調閱查詢單明細一份（警卷第23頁）、MI
    MIO香料廚房（英才店）股東名冊一紙（偵卷第18頁）、國
    泰世華商業銀行桃園分行戶名林以凡，帳號000-00-000000-
    0號存摺封面影本一份（警卷第10頁）、合作金庫銀行告訴
    人帳號0000000000000號交易明細一份（偵卷第101至118頁
    ）、合作金庫銀行復旦分行戶名林以凡，帳號000000000000
    0號交易明細一份（偵卷第119至121頁，第177至179頁）、
    合作金庫銀行復旦分行戶名林以凡，帳號0000000000000號
    交易明細一份（偵卷第122頁，第180頁）、彰化商業銀行霧
    峰分行戶名林以凡，帳號32932-8號交易明細一份（偵卷第
    126至127頁）、臺北富邦商業銀行新竹分行戶名林以凡，帳
    號000000000000號交易明細一份（偵卷第129至137頁）、兆
    豐國際商業銀行竹科竹村分行戶名林欣玲，帳號0000000000
    00號交易明細一份（偵卷第143頁、144頁）、板信商業銀行
    戶名林以凡，帳號0000-0000000000號交易明細一份（偵卷
    第146至148頁）、桃園縣蘆竹鄉農會戶名林以凡，帳號0000
    000-00-0000000號交易明細一份（偵卷第150至151頁）、唐
    曉輝庭呈MIMIO香料廚房ＤＭ一張（偵卷第175頁）、告訴人
    林以凡庭呈國泰世華銀行桃園分行存摺影本、手寫借款金額
    、部分銀行交易明細表及匯款單據影本等資料一份（核交卷
    第35至45頁）等書證即被告供述等，為其主要論據。
四、訊據被告洪誌謙固坦承上開林以凡帳戶內之款項曾匯入其帳
    戶內之事實，然堅詞否認有何詐欺犯行，並辯稱，此為單純
    借款，雙方為民事債務糾紛等詞。本院查：
（一）上開林以凡匯給被告之17次匯款共88萬1000元，及被告匯
      款給林以凡3次共4萬元等情，除據被告坦承及林以凡之供
      述外，並有上開金融機關交易明細在卷可稽。是被告與告
      訴人雙方確實有金錢往來一節，應可認定。
（二）再據告訴人於偵查中稱：「我認識他之後沒多久，他就陸
      陸續續用各種理由跟我借錢，當時認為他人還不錯，把他
      當成好朋友看待，所以才借錢給他」、「他就用一些讓人
      很同情他的理由，我想說是好朋友就幫他」（偵卷第8頁
      ），據此，則告訴人當時會借款給被告之理由，並非告訴
      人刻意隱瞞經濟狀況，或使用何種詐術，使告訴人陷於錯
      誤而借款，而係告訴人基於朋友情誼，願意幫忙被告而借
      款給被告。再告訴人於本院審理中亦證稱：「因為他每次
      打電話都會裝得很可憐，現在手頭上沒錢，連生活費都沒
      有、連吃的都不夠，我覺得很可能是我同情心所以匯款給
      他」（本院卷第76頁）、「他都說經濟狀況不好，不然我
      怎麼會借錢給他」、「可能是我心態認為人心沒那麼險惡
      ，但是卻讓我遇到了」、「如果不是騙，為何會失聯那麼
      久，連一通電話都沒有打」（本院卷第79頁至第80頁），
      是以，告訴人覺得遭被告詐騙，係認為因為自己太相信被
      告，明知他經濟不好，卻還是因為好朋友而借錢給他，直
      到被告找不到人，才赫然驚覺。告訴人上開陳述已可顯見
      ，其將情感上的受騙與法律上經濟利益之詐騙同一認定。
      然而，本院認為被告利用與告訴人交友之情境，向告訴人
      借款，利用告訴人善良、情愫，儼然已違背社會善良風俗
      及民事上之誠信原則，應予譴責非難。然而，告訴人上開
      匯款給被告，顯然並非被告刻意隱匿經濟狀況、或施以任
      何詐術欺罔，使告訴人因此就被告之還款能力或經濟情形
      陷於錯誤，並因為此種法律上的判斷錯誤，而為交付金錢
      之行為。是以，告訴人交付財物給被告，並非被告施用詐
      術之結果，而係因為告訴人基於朋友情誼所致，此雖構成
      民事上債務不履行責任，但與刑法上所稱之詐欺罪上尚屬
      有間。
（三）綜上所述，本案尚乏足以證明被告有何公訴意旨所指詐欺
      犯行之犯罪證據，依前揭公訴人所舉之證據尚不足以證明
      被告有何上開犯行，尚難遽以該罪相繩，此外，復查無其
      他積極證據足認被告確有公訴人所指前揭犯行，而不能證
      明被告犯罪，揆諸前揭法律、判例及判決意旨，此部分即
      應為被告無罪判決之諭知。
據上論斷，應依刑事訴訟法第299條第1項前段、第301條第1項，
刑法第216條、第214條、第210條、第55條、第219條、修正前刑
法第55條、第41條第1項前段，刑法施行法第1條之1第1項、第2
項前段，修正前罰金罰鍰提高標準條例第2條，中華民國96年罪
犯減刑條例第2條第1項第3款、第7條、第9條，判決如主文。
本案經檢察官戚瑛瑛到庭執行職務。
中    華    民    國   100    年    4     月    1      日
                  刑事第十五庭  審判長法  官  劉國賓
                                      法  官  許惠瑜
                                      法  官  柯雅惠
以上正本證明與原本無異。
如不服本判決應於收受判決後10日內向本院提出上訴書狀，並應
敘述具體理由；其未敘述上訴理由者，應於上訴期間屆滿後20日
內向本院補提理由書（均須按他造當事人之人數附繕本）「切勿
逕送上級法院」。
                                      書記官  張隆成
中    華    民    國   100    年    4     月    1      日
附表：
┌──┬──────────────┬────┬───┐
│編號│文件名稱                    │署押種類│備註  │
│    │                            │及數量  │      │
├──┼──────────────┼────┼───┤
│一  │臺中市政府營利事業登記聯合櫃│林欣玲簽│偵卷第│
│    │台作業審查表                │名一枚  │223頁 │
├──┼──────────────┼────┼───┤
│二  │台中市政府營利事業統一發證設│林欣玲簽│偵卷第│
│    │立變更登記申請書（正面）    │名一枚  │224頁 │
├──┼──────────────┼────┼───┤
│三  │台中市政府營利事業統一發證設│林欣玲簽│偵卷第│
│    │立變更登記申請書（背面）    │名一枚、│224頁 │
│    │                            │印文一枚│背面  │
├──┼──────────────┼────┼───┤
│四  │讓渡書                      │林欣玲簽│偵卷第│
│    │                            │名一枚、│226頁 │
│    │                            │印文二枚│      │
├──┼──────────────┼────┼───┤
│五  │承諾書                      │林欣玲簽│偵卷第│
│    │                            │名一枚、│227頁 │
│    │                            │印文一枚│      │
├──┼──────────────┼────┼───┤
│六  │委託書                      │林欣玲簽│偵卷第│
│    │                            │名一枚、│228頁 │
│    │                            │印文一枚│      │
└──┴──────────────┴────┴───┘
附錄法條：
中華民國刑法第216條
行使第 210 條至第 215 條之文書者，依偽造、變造文書或登載
不實事項或使登載不實事項之規定處斷。
中華民國刑法第210條
偽造、變造私文書，足以生損害於公眾或他人者，處 5 年以下
有期徒刑。
中華民國刑法第214條
明知為不實之事項，而使公務員登載於職務上所掌之公文書，足
以生損害於公眾或他人者，處3年以下有期徒刑、拘役或5百元以
下罰金。